臺灣高等法院臺南分院刑事裁定　　　　　100年度聲字第563號
聲請人即
選任辯護人　賴鴻鳴律師
　　　　　　黃俊達律師
　　　　　　蘇文斌律師
被　　　告　梁昭永
上列被告因本院100年度上訴字第654號違反毒品危害防制條例案
件，聲請人聲請具保停止羈押，本院裁定如下：
    主  文
聲請駁回。
    理  由
一、本件聲請意旨略以：
  (一)被告梁昭永有固定住居所，身體狀況非佳，罹患有肝功能指
    數異常，右側薦椎腸骨關節炎，精神上並處於焦慮狀態，如
    長期羈押，恐病情加重，因認有以具保代替羈押之必要。
  (二)參以被告之母親身體狀況不佳，曾有暈厥之記錄，向來均由
    被告照顧，被告長期羈押恐母親失依，是有必要讓被告具保
    回家照顧母親。
  (三)被告販賣第一級毒品部分犯罪嫌疑不足：
  1.雖證人梁明宏於警詢、偵訊中堅稱所謂：「打麻將」是販賣
    海洛因之暗號，然除證人梁明宏之指述外，並無客觀證據可
    擔保所謂「打麻將是販賣毒品海洛因」一事為真正。又被告
    否認有販賣毒品，退萬步言，被告縱有交付毒品，以系爭毒
    品價格之低，是否有營利意圖，不能無疑，原判決對此並未
    詳為考量，遽然論斷，尚有疑義。
  2.另除證人邱宗賢之陳述以外，並無任何證據顯示被告有收受
    新台幣（下同）500元，監聽譯文亦未顯示有雙方有「購買
    」海洛因之意思合致，反而由監聽譯文透露出邱宗賢事先根
    本不知道被告要拿東西給伊，以監聽譯文顯示，參照毒品價
    值只有500元，甚至低於一般水果禮盒之價值，當不能排除
    係轉讓毒品。
  (四)綜上所陳，被告實無羈押必要，請求准予具保停止羈押等語
    。
二、按被告經法官訊問後，認為犯罪嫌疑重大，有逃亡之事實或
    逃亡之虞，所犯為最輕本刑五年以上有期徒刑之罪者，非予
    羈押，顯難進行追訴、審判或執行者，得羈押之，刑事訴訟
    法第101條第1項第1款、第3款定有明文。而刑事被告經訊問
    後，認有法定羈押原因，於必要時得羈押之，所謂必要與否
    或執行羈押後，有無繼續之必要，仍許法院斟酌訴訟進行程
    度及其他一切情事而為認定，除有刑事訴訟法第114條各款
    所列情形之一不得駁回者外，准許與否，該管法院有自由裁
    量之權，衡非被告所得強求（最高法院29年抗字第57號、46
    年台抗字第6號判例意旨可資參照）。又按刑事訴訟法第101
    條第1項首段文字即表明羈押之目的，唯在於保全之必要，
    且受比例原則限制。是前揭第3款規定之法理，實係因被告
    所犯為死刑、無期徒刑或最輕本刑為五年以上有期徒刑之罪
    ，可以預期將受重刑宣判，其為規避刑罰之執行而妨礙追訴
    、審判程序進行之可能性增加，國家刑罰權有難以實現之危
    險，是為防免其實際發生，在此維持重大之社會秩序及增進
    重大之公共利益之限度內（憲法第23條），乃具有正當性。
    從而，基於憲法保障人民身體自由之意旨，被告犯上開重罪
    條款且嫌疑重大者，仍應有相當理由認為其有逃亡、湮滅、
    偽造、變造證據或勾串共犯或證人等之虞，法院斟酌命該被
    告具保、責付或限制住居等侵害較小之手段，均不足以確保
    追訴、審判或執行程序之順利進行，此際予以羈押，方堪稱
    係屬維持刑事司法權有效行使之最後必要手段。上揭所稱「
    相當理由」，與同條項第1款、第2款法文內之「有事實足認
    有…之虞」（學理上解釋為「充分理由」）尚屬有間，其條
    件當較寬鬆。良以重罪常伴有逃亡、滅證之高度可能，係趨
    吉避凶、脫免刑責、不甘受罰之基本人性，倘一般正常之人
    ，依其合理判斷，可認為該犯重罪嫌疑重大之人具有逃亡或
    滅證之相當或然率存在，即已該當「相當理由」之認定標準
    ，不以達到充分可信或確定程度為必要。以量化為喻，若依
    客觀、正常之社會通念，認為其人已有超過百分之50之逃亡
    、滅證可能性者，當可認具有相當理由認為其有逃亡、滅證
    之虞。此與前2款至少須有百分之80以上，始足認有該情之
    虞者，自有程度之差別。再其認定，固不得憑空臆測，但不
    以絕對客觀之具體事實為限，若有某些跡象或情況作為基礎
    ，即無不可。至相關之事實或跡象、情況，鑑於此非屬實體
    審判之核心事項，自以自由證明為已足，並不排斥傳聞證據
    ，斯不待言（最高法院98年度台抗字第668號裁定意旨參照
    ）。
三、經查：
  (一)本件被告梁昭永因涉犯違反毒品危害防制條例罪嫌（販賣第
    一級毒品），經原審判處應執行有期徒刑19年之重刑在案，
    嗣被告上訴，經本院訊問後，認被告有刑事訴訟法第101條
    第1項第1款、第3款之情形，非予羈押，顯難進行審判，而
    於民國100年6月28日裁定予以羈押，有原審法院100年度訴
    字第52號刑事判決、本院訊問筆錄及押票附於本院100年度
    上訴字第654號刑事卷可稽。
  (二)又被告涉犯前揭販賣第一級毒品罪，業經原審判處應執行有
    期徒刑19年，足認被告犯罪嫌疑重大，且所涉犯販賣第一級
    毒品罪之法定最輕本刑為無期徒刑，符合刑事訴訟法第101
    條第1項第3款之情形，復參酌被告將來面臨重刑之處罰，常
    伴有逃亡之高度可能，乃一般人趨吉避凶、脫免刑責、不甘
    受罰之基本人性，被告恐有逃亡之虞，應堪認定。若非將被
    告予以羈押，顯難冀求日後審判及刑罰執行進行之順利，是
    仍有羈押之必要至明。若命被告具保、責付或限制住居等侵
    害較小之手段，均不足以確保審判或執行程序之順利進行。
    本院權衡國家刑事司法權之有效行使、社會秩序及公共利益
    、被告人身自由之私益及防禦權受限制之程度，認對被告維
    持羈押處分尚屬適當、必要，合乎比例原則。
  (三)聲請意旨雖以上情而謂本件有具保停止羈押之必要云云，並
    提出奇美醫院診斷證明書為憑；惟查：被告於91年11月4日
    曾因右側薦椎腸骨關節炎門診，於99年7月16日曾因肝功能
    指數異常就診，目前則有精神焦慮狀態之疾病，固有奇美醫
    院診斷證明書在卷足憑，然衡酌上開疾病非不得以藥物治療
    ，此觀診斷證明書亦記載「宜繼續藥物治療，可與感冒藥合
    併使用」等語即明，是難謂有具保停止羈押被告之必要。再
    者，聲請意旨所稱被告母親身體狀況不佳，需要照顧之個人
    因素，縱認屬實，亦無從據以排除被告仍有維持羈押處分之
    必要性。
  (四)從而，被告原有之羈押原因及必要性仍然存在，聲請意旨所
    稱事由，均不足以排除本件羈押被告之原因及必要性。
四、綜上所述，本院審查被告涉犯販賣第一級毒品罪嫌疑重大，
    並參酌以上各情，為確保日後審判或執行程序之順利進行，
    因認有繼續羈押被告之必要。本件聲請意旨為被告請求具保
    停止羈押，為無理由，應予駁回。
五、據上論斷，應依刑事訴訟法第220條，裁定如主文。
中    華    民    國   100    年    7     月    8     日
                  刑事第三庭    審判長法  官  陳義仲
                                      法  官  楊清安
                                      法  官  張季芬
以上正本證明與原本無異。
如不服本裁定，應於收受本裁定後五日內向本院提出抗告狀。
                                      書記官  廖文靜
中    華    民    國   100    年    7     月    8     日